臺灣高等法院刑事判決　　　　　　　　　　　　　　九十三年度上易字第五一八號
　　上　訴　人
　　即　被　告　甲○○
　　選任辯護人　吳旭洲律師
　　　　　　　　吳宗輝律師
　　上　訴　人
　　即　被　告　辛○○
　　選任辯護人　楊揚律師
　　　　　　　　李淑寶律師
　　上　訴　人
　　即　被　告　乙○○
　　選任辯護人　吳旭洲律師
　　　　　　　　吳宗輝律師
　　　　　　　　江倍銓律師
　　上　訴　人
　　即　被　告　戊○○
　　選任辯護人　吳發隆律師
右上訴人因恐嚇等案件，不服臺灣宜蘭地方法院九十二年度易字第二七五，中華民國
九十二年十二月三十日第一審判決（起訴案號：臺灣宜蘭地方法院檢察署九十二年度
偵字第一一三二號），提起上訴，本院判決如左：
    主  文
原判決關於甲○○、辛○○部分撤銷。
甲○○共同連續意圖為自己不法之所有，以詐術使人將本人之物交付，處有期徒刑貳
年。
辛○○共同意圖為自己不法之所有，以詐術使人將本人之物交付，累犯，處有期徒刑
壹年貳月。
其他上訴駁回。
乙○○緩刑伍年。
戊○○緩刑肆年。
    事  實
一、甲○○（綽號「黑頭」）基於意圖為自己不法所有之概括犯意，與乙○○共同基
    於詐欺與恐嚇犯意之聯絡，於九十一年五月中旬某日傍晚（起訴書誤載為九十一
    年四月中旬，業由檢察官更正），先由乙○○出面邀約庚○○、劉明傳前去宜蘭
    縣礁溪鄉之「金馬ＫＴＶ」喝酒，甲○○隨後亦到場參與酒敘。嗣乙○○於翌日
    中午撥打電話予庚○○，誆稱當晚庚○○、劉明傳於飲酒過量、不醒人事之際，
    曾前往位於宜蘭縣礁溪鄉四城地區之某賭場賭玩天九牌，並謊稱庚○○當晚曾與
    其合夥賭輸一千零八十萬元，使庚○○陷於錯誤，再以「你一定要跟人家處理，
    否則人家不會放過你」等加害生命、身體之語，恫嚇庚○○；而甲○○亦撥打電
    話向庚○○恐嚇稱：「這筆錢你不承認也沒有關係，你可能沒有好日子過」等語
    恐嚇庚○○須償還賭債，使庚○○心生恐懼。嗣庚○○即將上情告知劉明傳及友
    人何祈德、何祈來，並由何祈來安排庚○○到花蓮躲藏。惟甲○○於庚○○躲藏
    花蓮期間，仍多次率同不詳成年男子多人前往庚○○家中向其妻逼討前述詐稱之
    賭債，何祈來即央請不知情之宜蘭縣三星鄉民代表林金標（業經原審判決無罪確
    定）出面調解，商妥以九十萬元處理賭債，庚○○因遭甲○○等人多次恐嚇而心
    生畏懼，乃同意付款九十萬元，並於九十一年五月二十四日，以其所有而靠行「
    吉豐貨運股份有限公司」之牌照ＮＱ─八０九號營業大貨車設定動產抵押而向「
    新鑫股份有限公司」貸款九十萬元後，由其妻將前開款項交予何祈來透綽號「瓜
    子」（真實姓名不詳）之友人轉交甲○○，甲○○與乙○○因而詐得九十萬元。
二、辛○○（綽號「阿祥」）前於民國八十六年間，因妨害自由案件，經臺灣宜蘭地
    方法院於八十六年十月九日以八十六年度訴字第三０一號判處有期徒刑一年，後
    經最高法院於八十九年七月二十七日以八十九年度台上字第四四三五號撤銷原判
    決發回更審，嗣經本院於八十九年十一月十八日以八十九年度上更字第八一六號
    判處有期徒刑四月確定，於八十九年十二月五日易科罰金執行完畢。甲○○承前
    意圖為自己不法所有之概括犯意，與辛○○、壬○○（業經原審判決有期徒刑一
    年六月，緩刑四年確定）、戊○○、己○○（未據起訴）共同基於詐欺與恐嚇犯
    意之聯絡，由甲○○、己○○先約同壬○○、戊○○於九十一年十月三十日晚間
    某時許，在壬○○位於宜蘭縣三星鄉○○路五之十三號住處，謀議設計約出丁○○加以詐賭。迨經謀妥後，即由戊○○於九十一年十月三十一日下午五時三十分
    許，邀約丁○○外出飲酒，並由壬○○駕車載同戊○○及丁○○前往宜蘭縣冬山
    鄉柯林村之「萬長春卡拉ＯＫ」唱歌喝酒。席間甲○○亦隨後到場，並託稱丁○○在外揚稱甲○○曾對人詐賭等詞予以責難，再由戊○○勸導丁○○向甲○○賠
    罪，丁○○隨手取用置於桌上之蕃茄汁向甲○○致意後，即感頭昏無力，甲○○
    、戊○○及壬○○即趁機將丁○○載至事先謀妥位於宜蘭監獄對面「游坤王」（
    已死亡）之住處，惟丁○○僅下場賭玩約十分鐘後，壬○○、戊○○及甲○○即
    向其誆稱三人合夥共賭輸六百六十萬元，再由甲○○、辛○○及另一不詳姓名之
    成年男子出面逼迫丁○○簽發面額二百一十五萬元（起訴書誤載為二百二十五萬
    元）之本票一紙，甲○○並以「他（丁○○）如果不簽，把他槍殺掉，有事我黑
    頭負責」等加害生命、身體之語，脅迫丁○○，致丁○○於無奈之下在甲○○等
    人事先備妥之本票上簽名方得離去。嗣丁○○返家後隨即報警並外出躲藏，翌日
    辛○○與壬○○並駕駛壬○○所有之ＩＱ─八六三六號自用小客車，持丁○○簽
    發之本票前往丁○○位於宜蘭縣三星鄉○○路一二二之十五號住處討債，並以：
    「如果不給錢就要抓人」等加害生命、身體之事恐嚇丁○○之父張圳坤，使張圳
    坤亦心生畏佈，張圳坤即央請親戚何祈來協助處理解決，致何祈來停放在宜蘭縣
    三星鄉○○路一三九之三號宅前之牌照Ｑ三─一八四五號自用小客車，於九十一
    年十一月十九日凌晨一時二十許，遭不明人士砸破車窗及破壞引擎蓋板金，何祈
    來乃轉請不知情之林金標（業經原審判決無罪確定）出面協調。後經何祈來以電
    話聯絡甲○○，由張圳坤與甲○○於電話中商妥以五十萬元處理此事，張圳坤即
    於九十一年十一月二十七日向宜蘭縣三星地區農會貸款五十萬元。辛○○則受甲○○之指示，駕駛車號ＩＸ─五五五九號自用小客車前往張圳坤家中取款，並由
    在場見證之林金標在交款後將前揭本票當場燒燬，甲○○等人因而詐得五十萬元
    。嗣於九十二年四月十一日下午四時許，在宜蘭縣宜蘭市○○路二十三號拘獲甲○○，而循線偵悉上情。
四、案經宜蘭縣警察局移送臺灣宜蘭地方法院檢察署檢察官偵查起訴。
    理  由
一、被告甲○○除坦承就犯罪事實二部分確有向被害人丁○○詐賭之犯行外，於原審
    調查、審理中均矢口否認其餘犯行，而被告辛○○、乙○○、戊○○於原審調查
    、審理中亦矢口否認右揭犯行，其中：
（一）被告甲○○辯稱：右揭犯罪事實一部分，伊與被害人庚○○原本並不相識，當
      天係被告乙○○邀約才前往礁溪「金馬ＫＴＶ」飲酒唱歌，伊後來擬趕回賭場
      繼續賭博，乃邀請被告乙○○、被害人庚○○共同前往，庚○○到賭場後也與
      伊一同下場參賭，未幾，庚○○現金輸光，向被告乙○○商借，被告乙○○也
      因攜帶現金不多，乃建議向伊商借，伊才陸續貸與庚○○九十萬元，被告乙○○以電話告知庚○○與伊共賭輸一千餘萬元等語，均屬玩笑言詞，難以據此即
      認伊有詐賭情形，庚○○事後以不明尿液送請羅東國際醫事檢驗所檢驗，指稱
      遭人下藥詐賭，乃是事後為圖推卸賭債之舉，而證人何祈來、劉明傳之證詞與
      庚○○之陳述亦互有矛盾之處，無法依此即認伊有此部分詐賭情事。右揭犯罪
      事實二部分，因同案被告壬○○曾於九十一年十月三十日晚間，邀同伊與被告
      戊○○、己○○等人道其住處泡茶聊天，席間稱被害人丁○○於日前曾至其開
      事，故稱擬對丁○○設局詐賭，因同案被告壬○○曾於向丁○○討取賭債時稱
      其開設賭場之資金係由伊出資，故請伊參與設局詐賭之事，伊就出面配合，九
      十一年十月三十一日，由被告戊○○邀同丁○○外出飲酒，同案被告壬○○即
      駕車載同被告戊○○、丁○○前往「萬長春卡拉ＯＫ」，再聯絡伊到場，同案
      被告壬○○並以丁○○對外放話伊詐賭為由，要丁○○向伊道歉，丁○○乃飲
      用啤酒一杯向伊道歉，事後眾人一同前往「游坤王」住處賭博，丁○○、被告
      戊○○及同案被告壬○○約定各三分之一合夥參賭，丁○○並曾下場賭博三十
      分鐘，約共賭輸幾十萬元，但同案被告壬○○等人即向丁○○表示共賭輸六百
      餘萬元，每人需分擔二百餘萬元，足見本件設局詐賭案，係由同案被告壬○○
      所主導，壬○○於偵查及法院調查、審理中所言，均不足採信，況伊與被告戊○○、己○○均非熟識，與同案被告壬○○亦無深交，何以通知同案被告壬○○返回宜蘭謀議詐賭，該次詐賭均係因同案被告壬○○不甘丁○○圖賴賭債，
      及對外揚稱詐賭之事，而設計主導，伊僅是配合同案被告壬○○之指示出面，
      並居間斡旋解決賭債，伊並無涉有其餘犯行云云。
（二）被告辛○○辯稱：右揭犯罪事實二部分，雖被害人張圳坤、丁○○於偵查中指
      稱伊與被告甲○○出面逼迫其簽發面額二百十五萬元之本票一紙，並於翌日帶
      同同案被告壬○○持前揭本票前往其住處恐嚇逼債，及伊夥同林金標前往張圳
      坤家中取款等語，然並無證據證明確有被害人所指之本票存在，而被害人就何
      人燒燬本票一節，於偵查及審理中之供述不同，顯見被害人之指訴已有瑕疵，
      伊並無帶同同案被告壬○○至被害人家中恐嚇逼債之行為，此據被害人張圳坤
      證述在卷，被害人丁○○案發之後即遠赴他地，自不得以其證詞為據，伊事後
      前往丁○○家中取款，乃單純受被告甲○○之囑託，並無恐嚇之犯行，另同案
      被告壬○○於偵查中所稱事後如何在被告甲○○住處串證等情，其中有不利於
      伊之證詞，然伊於九十一年十月三十日並未在同案被告壬○○家中謀議詐賭之
      事，亦未有參與賭博之行為，伊對於本件事實發生之經過並不清楚，伊於偵查
      中所為與事實不符之陳述，係因被告甲○○刻意隱瞞事實真相而陷於錯誤所致
      ，並無串證之情形，況認定被告不利之事實，須依不利於被告之積極證據，被
      害人前揭指訴既有瑕疵，亦無積極證據，自不得遽予推定伊之犯行云云。
（三）被告乙○○辯稱：右揭犯罪事實一部分，伊於九十一年五月中旬某日晚間八時
      許閒來無事，赴證人劉明傳住處喝酒聊天，證人劉明傳提議找庚○○至其住處
      ，遂央請一不知情之司機載同伊等三人前往「金馬ＫＴＶ」喝酒唱歌，迨晚間
      十時許，被告甲○○打電話給伊，伊即邀被告甲○○前來同飲，約一、二小時
      候，被告甲○○表示要至賭場賭博，當時劉明傳已經酒醉，大家一同坐上被告
      甲○○車輛前往鄉下民宅，劉明傳不勝酒力在車上睡覺，僅被告甲○○及被害
      人庚○○加入賭局，頃刻庚○○將所帶現金輸光，本要向伊借錢，因當時被告
      甲○○已賭贏，問伊可否借錢給被害人庚○○，伊表示大家是朋友，沒有關係
      ，所以同意陸續借錢給庚○○，之後伊就離桌休息不再觀戰，故被告甲○○與
      被害人庚○○實際輸贏情形如何，伊並不清楚；當晚，伊即打電話詢問被害人
      庚○○輸贏情形，詎庚○○稱「我都不知道」等語，伊一聽覺得豈有此理，乃
      以開玩笑之口吻稱：「你輸人家一千多萬，你還不知道」，庚○○與劉明傳隨
      即聲稱當晚並未參與賭博，因被告甲○○係經伊允諾可借錢，伊認為自己有責
      任，故向庚○○表示願賭服輸，要還錢才可以，嗣伊再電詢被告甲○○，被告
      甲○○才告知輸贏金額為九十萬元，伊認為庚○○是以酒醉為藉口拒償賭債，
      伊就不再過問此事，伊並無向庚○○詐賭或恐嚇之犯行云云。
（四）被告戊○○辯稱：右揭犯罪事實二部分，伊並不認識被告甲○○，伊約被害人
      丁○○外出之目的，係為化解丁○○與被告甲○○之誤會，且由同案被告壬○○於法院調查中之供詞，可知當日係己○○要伊約丁○○出來，解決丁○○在
      外揚言甲○○所經營之賭場有詐賭之情事，九十一年十月三十日當晚係由同案
      被告壬○○與被告甲○○在廚房討論，伊事後並未分得金錢，公訴意旨以伊與
      被告甲○○等人在同案被告壬○○家中共同謀議設計約出丁○○以詐賭一節，
      顯屬無據；又到達「萬長春卡拉ＯＫ」時，伊與丁○○一同進入，伊原係要求
      丁○○向被告甲○○敬酒，因丁○○不會喝酒，才以果汁代替，伊並不知丁○○會以果汁代酒，伊與其他人亦不能預知丁○○會以果汁代酒，而在果汁中下
      藥，而丁○○於法院調查中亦陳稱不知道果汁裡面有無摻入東西等語，並能具
      體說明在賭場內被害經過，拒絕伊之邀賭等語，顯然丁○○當時神智清醒，並
      無被下藥迷昏之事；另伊與同案被告壬○○、丁○○三人合夥賭博，係經過丁○○同意，被告甲○○宣稱三人共輸二百十五萬元時，伊雖知與事實不符，但
      畏於被告甲○○，當場不敢表示異議，伊第二日即離家出走，根本不知事後向
      丁○○脅迫催討賭債之事；又被害人丁○○並未參與賭博，且表示不願意付款
      ，係經威嚇方簽下本票，其簽發本票並非陷於錯誤，顯與詐欺罪之構成要件不
      同，公訴人並未具體指明伊如何對被害人丁○○恐嚇？又依被害人張圳坤、丁○○即證人何祈來之證詞，可知伊並無恐嚇被害人丁○○或張圳坤之事，伊係
      受人利用，約同丁○○外出本欲解釋其在外詐賭之事，但後來迫於無奈才簽下
      本票，伊並無公訴人所指之犯行云云。
二、經查：
（一）右揭犯罪事實一部分，業據被害人庚○○於偵查及原審調查中均指訴歷歷，核
      與證人劉明傳證述情節大致相符，而被害人庚○○於九十一年五月二十四日，
      以其所有靠行「吉豐貨運股份有限公司」之牌照ＮＱ─八０九號營業大貨車設
      定動產抵押而向「新鑫股份有限公司」貸款九十萬元後，由其妻將前開款項交
      予何祈來透綽號「瓜子」之友人轉交給甲○○，亦據證人何祈來及林金標於偵
      查及原審調查、審理中證述甚明，且有「新鑫股份有限公司」九十一年十二月
      十六日新鑫管字第九一一四號函所附之庚○○車號ＮＱ─八０九號營業大貨車
      動產抵押契約書一件存卷供憑。證人劉明傳於原審審理中結證稱：「喝了一個
      多小時後，庚○○先喝醉，我有看到他趴在桌上，他坐在旁邊，我看到他搖搖
      晃晃，當時我們繼續喝酒，差不多同一時間，我也喝醉了，我看到庚○○喝醉
      ，我們就想要回去了」、「我認為比以前醉的更厲害，我們是喝純的，喝了幾
      杯就感到醉意」等語（見原審九十二年十二月九日審理筆錄），顯見被害人庚○○在「金馬ＫＴＶ」時，已因酒後神智不清，意識模糊，衡諸常情，應無法
      參與賭博。而被告乙○○就賭博過程及被害人庚○○積欠賭債之情形，於偵查
      中先辯稱：「我沒有下去賭，是庚○○和甲○○下去賭，其他的賭客我都不認
      識，庚○○輸了甲○○九十萬元，因為他們對賭」（見偵查卷第一八０頁），
      然於原審審理中改稱：「庚○○要向我拿錢，我身上沒有錢，甲○○問我是否
      可以借給庚○○，我說沒有關係」等語，經檢察官提示為何與偵查中所言不同
      時，又改稱：「剛開始的時候有四、五個人一起賭博，後來才是他們對賭本來
      賭場裡面就有人賭博了，我今天說的比較詳細，剛開始就有人在賭場內賭博了
      ，後來才是甲○○與庚○○對賭」（見原審九十二年十一月二十六日審理筆錄
      ）云云，顯然就被害人庚○○是否與被告甲○○對賭前後供述不一。而被告甲○○於偵查中辯稱：「賭博當中他（指庚○○）向我借了九十萬元」（見偵查
      卷第五一頁），「我沒有跟他（指庚○○）賭博，我是借錢給他，我當莊，他
      來跟我合夥搭配，我一次十萬、十五萬元借給他，全部借給九十萬元」、「沒
      有跟他對賭」等語（見偵查卷第一八四頁），並於原審審理中辯稱：「九十萬
      元是他（指庚○○）跟我借的」、「因為他要跟乙○○借錢，乙○○不夠錢，
      所以跟我借」等語（見原審九十二年八月八日訊問筆錄），顯與被告乙○○所
      稱被害人庚○○因與被告甲○○對賭而欠款之情形完全不符，足證當晚被害人
      庚○○並未參與賭博，被告甲○○、乙○○所稱被害人庚○○賭博一節，應係
      被告二人欲向庚○○詐騙金錢而編纂之託詞。況如依被告乙○○所言，係被告
      甲○○與被害人庚○○對賭，其並未下場賭博，何以由被告乙○○打電話向被
      害人偽稱積欠賭債一千零八十萬元云云，亦徵被告甲○○與被告乙○○間就前
      揭所為，確有犯意聯絡至明。另雖被害人庚○○於原審審理中改稱：「被告乙○○應該告訴我說一千零八十萬元，因為他說的時候我不相信，我認為他在開
      玩笑，我們平常說話也是嘻嘻哈哈的，所以我不相信，也沒有記得很清楚」等
      語（見原審九十二年十一月二十六日審理筆錄），與其於偵查及原審調查中所
      言略有不符，已有迴護之意。然被害人庚○○於原審調查、審理中亦多次陳稱
      ：「甲○○、乙○○是中午就打給我了，他在電話中說我要處理賭債，說這筆
      錢我不承認也沒有關係，不會有好日子過」、「因為他們是老大哥，我仍要工
      作，我要生存，我會害怕」、「我想要繼續工作，這件事情我沒有辦法處理，
      我才想要付錢把事情解決掉」等語（見原審九十二年八月十五日訊問筆錄、九
      十二年十一月二十六日審理筆錄），並參諸其於案發後即經由證人何祈來之安
      排，到花蓮躲藏，且將作為生財器具之營業大貨車設定抵押權貸款等情，可知
      被害人庚○○確因被告乙○○、甲○○以加害生命、身體之事恐嚇，而心生畏
      懼。其於原審審理中所稱被告乙○○之言詞是二人平日嘻嘻哈哈之語云云，應
      係事後懼遭被告等報復所為迴護之詞。是被告甲○○、乙○○向被害人庚○○
      誆稱需負擔高額賭債，以此施用詐術而獲取金錢，並以言詞恐嚇被害人庚○○
      ，使其心生畏佈等情，已可認定。至被害人庚○○於偵查及原審調查、審理中
      曾指稱於案發後翌日前往羅東國際醫事檢驗所驗尿結果，呈海洛因弱陽性反應
      ，證明當晚應係遭人下藥迷昏而詐財等語，並據證人劉明傳、何祈來結證屬實
      ，且經原審依職權調取健康檢查報告單一紙存卷供參。雖查該健康檢查報告單
      上，明確記載庚○○姓名年籍，及「海洛因Ｗ＋」、「５：２０」等字樣，並
      經羅東國際醫事檢驗所檢驗師黃廉府於原審審理中到庭結證稱：「弱陽性就是
      Ｗ＋的字樣是我寫的，其他「５：２０」的字樣不是我寫的」、「應該是代表
      時間，是下午五點二十分」、「Ｗ＋是我註記的，這代表有海洛因弱陽性反應
      的結果，是我檢驗出來，我才會這樣寫」、「我只確定檢驗的結果有海洛因弱
      陽性反應」、「我們海洛因的部分是用試劑片，滴三滴尿液，時間到了，就可
      以看反應結果」（見原審九十二年十二月九日審理筆錄），可知該尿液檢體依
      試劑片檢驗結果呈海洛因弱陽性反應。然該份健康檢查報告單上日期欄所載為
      「０／５０７」，與其右下角蓋用之日期戳章為「９１．５．１６」不同，則
      該份檢驗報告之檢驗日期為何尚有不明。而證人劉明傳於原審審理中就陪同被
      害人庚○○前往驗尿時間為案發第二天中午或下午，前後所述不同，無法確定
      檢驗時間。又證人劉明傳於原審審理中結證稱：「我陪同去檢驗，沒有拿報告
      ，是檢驗以後約一個多小時，檢驗報告就出來了，有一張小小的紙條上有寫檢
      驗結果，檢驗的時候我沒有進去檢驗所，我在車上等了一個多小時，是一個小
      隊長陪同庚○○進去的，我看到紙條小小的，約為Ａ４紙張的四分之一大小」
      、「上面只有英文，沒有中文，庚○○拿到以後說這不是正式的報告，就不知
      道把紙條丟到那裡去了」，復稱：「我的意思是我在檢驗所看到的是手寫的資
      料，在何祈來那裡看到的是正式的檢驗報告」等語（見原審九十二年十二月九
      日審理筆錄），核與證人黃廉府於原審審理中就檢驗報告之格式結證稱：「給
      患者的通常是彩色的，是Ａ４大小，如果患者要一個小時以後看結果，我們通
      常是口頭告知，沒有其他的格式的檢驗報告」（見原審九十二年十二月九日審
      理筆錄）等語不符。況原審依職權函詢法務部調查局有關人體服用酒類摻入海
      洛因後，如尿液呈現海洛因陽性反應，將有何種生理現象，是否可能達到昏迷
      不醒人事之程度，該局函覆稱：「來函資料不足，無法回覆相關問題」，且「
      來函所附之健康檢查報告單，非屬衛生署認可之尿液檢驗單位所發出之尿液檢
      驗報告，歉難據以回覆相關問題」，有該局九十二年十一月十八日調科壹字第
      ０九二００四一二七八０函一紙附卷可稽。則本件既以檢驗片檢驗毒品反應，
      並非以精確之檢驗儀器鑑驗，與一般毒品案件鑑定程序有異，受檢者亦有可能
      自行攜帶尿液，檢驗人員無法瞭解檢體來源，此均據證人黃廉府均證述在卷，
      故認尚無法以此種鑑定方式即推認被害人庚○○於案發時確飲用遭他人摻入毒
      品之飲料或食物而致意識不清，但此部分之認定無解於被告甲○○、乙○○施
      用詐術並恐嚇被害人而獲取金錢之罪行，附此敘明。
（二）右揭犯罪事實二部分，業據被害人丁○○、張圳坤於偵查及原審調查、審理中
      均指訴綦詳，並經證人何祈來於偵查及原審調查、審理中均證述在卷，而被害
      人張圳坤即於九十一年十一月二十七日向宜蘭縣三星地區農會貸款五十萬元，
      交付被告辛○○等情，亦有宜蘭縣三星地區農會九十一年十二月十日三區農信
      字第０三五四六號函所附之面額五十萬元存摺類存款取款憑條一紙存卷可稽。
      而證人何祈來因居中協調本案，致其停放在宜蘭縣三星鄉○○路一三九之三號
      宅前之牌照Ｑ三─一八四五號自用小客車，於九十一年十一月十九日凌晨一時
      二十許，遭不明人士砸破車窗及破壞引擎蓋板金一節，亦據證人何祈來證述綦
      詳，並有車輛毀損之照片六張存卷供參。雖被告戊○○、己○○（未據起訴）
      矢口否認參與詐賭之事，然同案被告壬○○於偵查中即陳稱：「我隔壁己○○
      指使戊○○，前一天晚上我在臺北工作，黑頭甲○○打電話給我叫我回來」、
      「當天晚上約在我家裡，己○○、黑頭、我及戊○○，在我家商量，因為之前
      丁○○說大洲賭場在賭壞的，己○○就設計要戊○○約丁○○出來想辦法解決
      這件事，之後就設計第二天約丁○○到卡拉ＯＫ唱歌」、「丁○○只有下去玩
      一轉（做一莊），時間大約十分鐘，他就在旁邊坐，之後我和戊○○一起去賭
      ，之後我們騙他說輸了二百多萬元，每人負擔七十萬元」等語（見偵查卷第一
      五三、一五四頁），並於原審調查、審理中陳稱：「我的意思是說我們的賭局
      是騙他的，我們當時騙他說我們共輸了二一五萬元，實際上應該只有幾十萬元
      」（見原審九十二年八月二十八日訊問筆錄）、「應該是我們三人輸了幾十萬
      元，我們騙他說三人輸了六百多萬元，騙丁○○說他要負擔二百多萬元」、「
      我已經跟檢察官承認過，這是一個騙局」、「偵查中所說共輸二百多萬元，每
      人分擔七十萬元是有人叫我這麼說的，事實上，我是告訴丁○○說我們每人輸
      了二百多萬元」（見原審九十二年十一月二十七日審理筆錄）、「戊○○說錢
      偵查中因為檢察官說話大聲才說輸給吳憲明（黑軍）也是不實在的，開庭之前
      是我、戊○○、甲○○等人在偵查中套好的等語（見原審九十二年十一月二十
      七日審理筆錄），而被告甲○○於原審調查中坦稱：「我到現場時，壬○○、
      戊○○與一位叫『明通』的人，是他們設計丁○○詐賭，當天我有去萬長春卡
      拉ＯＫ」、「我事先就知道戊○○與壬○○要對丁○○詐賭」、「他們說如果
      有得到錢的話要分一些給我」、（見原審九十二年八月八日訊問筆錄），則參
      諸同案被告壬○○、甲○○均為共同正犯，如無其事，被告二人何以為不利於
      己之供詞而自證己罪，足證被告戊○○、甲○○、壬○○及己○○（未據起訴
      ）均有參與設局詐騙被害人丁○○，是被告戊○○所辯並未參與詐賭云云，顯
      係屬飾卸之詞，不足採信。再者，被告辛○○於案發翌日帶同同案被告壬○○
      駕車前往被害人丁○○住處向張圳坤恐嚇，使被害人張圳坤等人心生畏懼，嗣
      於九十一年十一月二十七日，再由被告辛○○持本票前往被害人丁○○家中取
      款，並由在場見證之林金標將被告辛○○提出之本票燒毀一節，亦據被害人丁○○、張圳坤於偵查及原審審理中指訴綦詳，並經證人何祈來結證屬實。雖被
      告辛○○矢口否認曾至被害人丁○○家中恐嚇逼債，而本票亦經林金標燒燬而
      不存在，然被害人張圳坤於偵查中及原審調查、審理多次指訴綦詳，並指稱記
      下同案被告壬○○當日所駕車輛之車號，而被告辛○○於偵查中原辯稱係綽號
      「黑軍」之吳憲明指示其前往取款云云，復於原審審理中辯稱係遭被告甲○○
      之隱瞞誤導云云，前後所辯不一，均不足採信。又被告辛○○雖未於九十一年
      十月三十日晚間在同案被告壬○○家中參與謀議詐騙被害人丁○○一節，然其
      於事後受被告甲○○之指示，與同案被告壬○○前往被害人丁○○家中恐嚇逼
      債，並於九十一年十一月二十七日前往被害人丁○○家中取款，其與被告甲○○、壬○○、戊○○間亦有詐欺與恐嚇之犯意聯絡至明。至被告甲○○於原審
      審理中辯稱：「本票可能是壬○○準備的」、「壬○○說要用我的名義說丁○○在外面說我詐賭，要約他出來，設局詐賭」、「五十萬元我拿到以後，我打
      電話給壬○○，問他要去我家還是我去他家，我去他家以後他拿了十五萬元給
      我，說要給我當紅包」、「剛開始我們就說要拿給我，我再拿給壬○○，壬○○拿十五萬元給我，又拿三萬元說要給何祈來」等語（見原審九十二年十一月
      二十七日審理筆錄），指稱該賭局係由同案被告壬○○所設計主導，然被告甲○○於偵查中從未提及同案被告壬○○主導設局詐賭一事，並無證據足以證明
      同案被告壬○○交付十五萬元做為報酬，而被告辛○○係受被告甲○○之指示
      前往被害人丁○○家中取款，則被告甲○○應係本案首謀，其於原審審理中所
      辯，均屬飾卸之詞，無堪憑採。故本件被害人丁○○並未積欠賭債二百一十五
      萬元，而被告甲○○、辛○○、壬○○、戊○○及己○○（未據起訴）共同基
      於詐欺與恐嚇犯意之聯絡，先由甲○○、壬○○、戊○○及己○○向被害人丁○○誆稱需負擔高額賭債，並迫使被害人丁○○簽發本票，再由被告辛○○、
      壬○○恐嚇被害人丁○○、張圳坤需償還賭債，而獲取金錢等情，已可認定。
      至證人己○○雖於本院審理時到庭結證稱當天在壬○○家並無提議要邀丁○○
      詐賭，惟己○○係本案未為檢察官起訴之人，其為免罹於刑章，所言自是避重
      就輕，是證人己○○關於被告甲○○等之證言，應係迴護之詞，不足採信。
二、綜上所述，被告甲○○、辛○○、乙○○、戊○○所辯均屬飾卸之詞，不足採信
　　。本件事證明確，被告犯行均堪認定，應予依法論科。
三、核被告甲○○、乙○○就右揭犯罪事實一所為，均犯刑法第三百三十九條第一項
    之詐欺取財罪及同法第三百零五條之恐嚇罪；被告甲○○就右揭犯罪事實二所為
    ，係犯刑法第三百三十九條第一項之詐欺取財罪、同法第三百零四條之強制罪（
    迫使被害人丁○○簽發本票部分）、同法第三百零五條之恐嚇罪；被告辛○○就
    右揭犯罪事實二所為，係犯刑法第三百三十九條第一項之詐欺取財罪、同法第三
    百零四條第一項之強制罪（迫使被害人丁○○簽發本票部分）、同法第三百零五
    條第一項之恐嚇罪；被告戊○○就右揭犯罪事實二所為，則係犯刑法第三百三十
    九條第一項之詐欺取財罪。公訴意旨認被告甲○○、辛○○所為，均係犯刑法第
    三百三十九條第一項之詐欺罪及同法第三百四十六條第一項之恐嚇取財罪，而被
    告乙○○、戊○○均涉犯刑法第三百四十六條第一項之恐嚇取財罪，尚有未洽，
    惟起訴事實相同，爰依法變更起訴法條，附此敘明。被告甲○○、乙○○就右揭
    犯罪事實一詐欺取財部分，及與多名不詳姓名人士就右揭犯罪事實二恐嚇部分，
    及被告甲○○、戊○○、辛○○與己○○（未據起訴）間，就右揭犯罪事實二部
    分，各有犯意聯絡及行為分擔，互為共同正犯。被告甲○○先後多次詐欺取財及
    恐嚇犯行，時間緊接，方法相同，觸犯構成要件相同之罪名，顯係基於概括犯意
    反覆為之，均為連續犯，應各論以一罪，並均依法加重其刑。另被告甲○○所涉
    連續詐欺取財罪、連續恐嚇罪與強制罪間，及被告乙○○所涉詐欺取財罪及恐嚇
    罪間，及被告辛○○所涉詐欺取財罪、強制罪及恐嚇罪間，均有方法目的之牽連
    關係，屬裁判上一罪，被告甲○○部分應從一重之連續詐欺取財罪、被告乙○○
    及辛○○部分應均從一重之詐欺取財罪處斷。原審就被告乙○○詐欺取財、恐嚇
    部分；戊○○詐欺取財部分，認罪證明確，適用刑法第二十八條、第三百三十九
    條第一項、第三百零五條、第五十五條；刑法第二十八條、第三百三十九條第一
    項之規定，及審酌被告乙○○、戊○○等施用詐術詐騙被害人等，並糾眾恐嚇，
    手段惡劣，嚴重危害社會治安，且犯後猶飾詞卸責，及被告乙○○、戊○○個別
    涉案程度等一切情狀，分別量處有期徒刑一年六月、一年，其認事用法並無違誤
    。被告乙○○、戊○○上訴仍執陳詞否認犯罪，為無理由，應予駁回。第查，被
    告乙○○前雖曾受有期徒刑以上刑之宣告，但執行完畢後，五年以內未曾受有期
    徒刑以上刑之宣告；被告戊○○未曾受有期徒刑以上刑之宣告，復有本院被告全
    國前案紀錄表二紙在卷可憑，被告因一時失慮致觸刑章，經此次偵、審程序及科
    刑之教訓後，當知所警惕，信無再犯之虞，本院認其所宣告之刑，以暫不執行為
    適當，爰併予分別宣告緩刑五年、四年，以啟自新。至被告甲○○、辛○○對被
    害人丙○○共同詐欺取財部分，並不成立犯罪（理由如后），但原判決就此部分
    ，未予詳求，逕對其等二人諭知有罪判決，自非妥適，被告甲○○、辛○○對此
    部分上訴，否認犯罪，為有理由；又被告辛○○就犯罪事實二與被告甲○○、戊○○、己○○（未據起訴）間，有共同基於詐欺與恐嚇犯意之聯絡，原審認被告
    辛○○僅涉犯刑法第三百零四條強制罪及同法第三百零五條恐嚇罪，並另行論罪
    ，自有未洽，被告甲○○就犯罪事實一提起上訴與被告甲○○及被告辛○○就犯
    罪事實二提起上訴，仍執陳詞，否認犯罪，雖無理由，惟原判決既有上開可議之
    處，自應由本院將原判決撤銷改判。茲查，被告辛○○前於八十六年間，因妨害
    自由案件，經臺灣宜蘭地方法院於八十六年十月九日以八十六年度訴字第三０一
    號判處有期徒刑一年，經上訴至最高法院於八十九年七月二十七日以八十九年度
    台上字第四四三五號撤銷原判決發回更審，嗣經本院於八十九年十一月十八日以
    八十九年度上更字第八一六號判處有期徒刑四月確定，於八十九年十二月五日易
    科罰金執行完畢，有臺灣高等法院被告全國前案紀錄表可按，其於刑之執行完畢
    後五年內再犯本件有期徒刑以上之罪，為累犯，應依刑法第四十七條之規定，加
    重其刑。爰審酌被告甲○○、辛○○等施用詐術詐騙被害人等，並糾眾恐嚇，手
    段惡劣，嚴重危害社會治安，且犯後猶飾詞卸責，被告甲○○並於到案前威嚇同
    案被告壬○○不得供出案情，顯然毫無悔意，及被告余耀耀、辛○○個別涉案程
    度等一切情狀，分別量處如主文第二項及第三項所示之刑。
四、公訴意旨另以：甲○○綽號「黑頭」與綽號「阿祥」之辛○○基於詐欺之共同犯
    意聯絡，於八十九年九月初旬某日下午四、五時許，由甲○○、藍旺根（已另由
    檢察官為不起訴處分）載同丙○○前往宜蘭縣羅東鎮之「萊茵河ＫＴＶ」喝酒。
    旋甲○○趁丙○○近乎酒醉之際，邀同丙○○一起前往宜蘭縣三星鄉○○路三十
    一號陳文育住處，再由甲○○邀同丙○○合夥，而與事先謀妥之辛○○對賭。嗣
    丙○○因酒氣發作而上車睡覺，甲○○、辛○○二人即於事後向丙○○詐稱其與
    甲○○共同賭輸辛○○新臺幣（下同）八百五十萬元，而丙○○雖知被設計詐賭
    ，但懼遭甲○○、辛○○迫害，乃與甲○○、辛○○經多次協調後，同意以八十
    五萬元解決，並在數日後透過友人轉交二十萬元現金及付款人三星地區農會信用
    部、發票人丙○○、發票日期八十九年九月十八日、金額六十五萬之支票乙紙給
    辛○○，甲○○、辛○○即以上開詐術手段向丙○○詐得八十五萬元。因認被告
    甲○○、辛○○涉犯刑法第三百三十九條第一項詐欺取財罪嫌云云。
四、按認定犯罪事實應憑積極證據，為刑事訴訟法第一百五十四條所明定，倘積極證
    據不足以為不利於被告事實之認定時，即應為有利被告之認定，更不必有何有利
    之證據，最高法院三十年上字第八一六號著有判例。所謂「積極證據足以為不利
    被告事實之認定」，依據同院七十六年臺上字第四九八六號判例意旨，係指據為
    訴訟上證明之全盤證據資料，在客觀上已達於通常一般之人均不致於有所懷疑、
    而得確信被告確曾犯罪之程度；若未達到此一程度，而有合理之懷疑存在時，即
    無從為有罪之確信。而訴訟上所得之全盤證據資料，固不以直接證據為限，間接
    證據亦應包含在內，惟採用間接證據時，必其所成立之證據，在直接關係上，雖
    僅足以證明他項事實，而由此他項事實，本於事理之作用足以證明待證事實者，
    方為合法，若憑空之推想，並非得採為證據資料之間接證據，同院三十二年上字
    第六七號判例可資參照。又在我國刑事訴訟法上，被告並無自證無罪之義務，不
    得以被告之抗辯或反證不成立，即無視於積極證據資料不足之事實，而遽為被告
    有罪之認定，此觀最高法院三十年上字第四八二號、三十年上字第一八三一號判
    例意旨自明。
五、本件公訴人認被告甲○○、辛○○涉有詐欺取財犯行，無非以被害人丙○○於警
    訊及偵查中之指訴，並有宜蘭縣三星地區農會戶名丙○○、日期八十九年九月十
    八日之支票存款存根聯一張及付款人三星地區農會信用部、發票人丙○○、發票
    日期八十九年九月十八日、金額六十五萬元、支票提示人辛○○之支票影本一紙
    等為其論據。
六、經查：（一）被告甲○○抗辯其與被害人丙○○係以合夥方式即被害人丙○○三
    分之一、被告甲○○三分之二之方式參與賭博，且被害人丙○○離去時並未告知
    不欲繼續合夥賭博核與被害人丙○○於偵查中、原審及本院審理中均自承有與被
    告甲○○合夥下場賭博，且離去時並未告知被告甲○○欲終止合夥賭博即逕行離
    去，若被告甲○○繼續輸，其應加以負擔等語相符，是被告甲○○之抗辯應屬可
    採。（二）被害人丙○○於偵查、原審審理時均證述沒有被脅迫，當時是講話比
    較大聲一點，是我自願以八十萬元解決，於本院審理時亦證述該次賭博並無異樣
    ，八十五萬元是其賭輸的錢，被害人丙○○所言自偵查、原審審理迄本院審理均
    一致，並無事後與被告甲○○等二人勾串證詞，依此，被害人丙○○給付八十五
    萬元予被告辛○○，是其事後清償賭債，並非基於被告甲○○等二人對於其施行
    詐術而陷於錯誤始行給付者。（三）被告甲○○於偵查中就所稱積欠被告辛○○
    一百六十萬元賭債部分如何清償一節，原辯稱：「我是用現金交給他」、「我賣
    田地，賣了幾千萬元，我錢是在羅東鎮家裡拿給他」、「錢是我太太去銀行領出
    來的」、「隔天我就還給他了」等語（見偵查卷第四九、五十、一八四頁），復
    於原審審理中補稱：「我是第二天付現金給辛○○」、「我家裡的錢，我是從第
    一銀行領出來的」、「是我太太蔡佩君第一銀行的帳戶」，其後又改稱：「我不
    知道她領取的確實金額，反正一定有超過一百六十萬元，但是我有時候錢放在家
    中，不一定是當時領取的」等語（見原審九十二年十一月二十四日審理筆錄）。
    雖原審依職權函調被告甲○○配偶蔡佩君於第一銀行羅東分行於八十九年八、九
    月間帳戶往來明細，該帳戶自八十九年七月十四日起至八十九年九月十八日止，
    僅有三十萬元、五十萬元及十萬元之大額提款紀錄，合計亦無超過一百六十萬元
    之提款紀錄或存款餘額，惟本件賭博之時間至檢察官訊問被告甲○○關於賭債清
    償之方式，已時隔二年餘，被告甲○○對於支付情形難免有記憶不清、模糊之處
    ，是被告甲○○雖未能將如何清償被告辛○○一百六十萬元賭債之過程交待清楚
    ，仍不應以此即遽為被甲○○不利之認定。（四）被告辛○○究有無與被告甲○○共同對被害人丙○○設局詐賭，依證人陳文育即賭博處之屋主於原審審理時到
    庭證述被告辛○○當日業已在該處與人賭博，被告甲○○與被害人丙○○是嗣後
    才到加入賭局；而被害人丙○○係於萊茵河ＫＴＶ喝酒時遇見被告甲○○，二人
    始前往賭博業經被害人丙○○於原審結證在卷，易言之，被害人丙○○與被告甲○○二人於ＫＴＶ內不期而遇後並一同前往賭博，而被告辛○○當時已在陳文育
    處賭博，如何得以與被告甲○○事先謀議，是難認被告辛○○與被告甲○○有共
    同設局詐賭被害人丙○○之詐欺取財犯行。此外復查無其他積極確切之證據足認
    被告甲○○與被告辛○○有共同詐欺取財之行為，其被訴之犯罪應屬不能證明，
    本應為無罪之諭知，惟公訴意旨認此部分與前揭有罪部分有連續犯之裁判上一罪
    之關係，爰不另為無罪之諭知。
據上論斷，應依刑事訴訟法第三百六十九條第一項前段、第三百六十四條、第二百九
十九條第一項前段、第三百六十八條、第三百條，刑法第二十八條、第三百三十九條
第一項、第三百零五條、第三百零四條、第五十五條、第五十六條、第四十七條、第
七十四條第一款、第二款，罰金罰鍰提高標準條例第一條前段，判決如主文。
本案經檢察官李良忠到庭執行職務。
中　　　華　　　民　　　國　　九十三　　年　　　六　　　月　　　九　　　日
                              臺灣高等法院刑事第二十一庭
                                  審判長法  官  葉  騰  瑞
                                        法  官  江  國  華
                                        法  官  莊  明  彰
右正本證明與原本無異。
不得上訴。
                                        書記官  廖  逸  柔
中　　　華　　　民　　　國　　九十三　　年　　　六　　　月　　　十 　　　日
附錄：本案論罪科刑法條全文
中華民國刑法第三百三十九條
(普通詐欺罪)
意圖為自己或第三人不法之所有，以詐術使人將本人或第三人之物交付者
，處五年以下有期徒刑、拘役或科或併科一千元以下罰金。
以前項方法得財產上不法之利益或使第三人得之者，亦同。
前二項之未遂犯罰之。
中華民國刑法第三百零五條
(恐嚇危害安全罪)
以加害生命、身體、自由、名譽、財產之事，恐嚇他人致生危害於安全者
，處二年以下有期徒刑、拘役或三百元以下罰金。
中華民國刑法第三百零四條
(強制罪)
以強暴、脅迫使人行無義務之事或妨害人行使權利者，處三年以下有期徒
刑、拘役或三百元以下罰金。
前項之未遂犯罰之。
